【裁判字號】    99,台上,2027
【裁判日期】    990408
【裁判案由】    妨害性自主
【裁判全文】
最高法院刑事判決            九十九年度台上字第二０二七號
上  訴  人  台灣高等法院台中分院檢察署檢察官
被      告  甲○○
上列上訴人因被告妨害性自主案件，不服台灣高等法院台中分院
中華民國九十八年十二月十五日第二審更審判決（九十八年度重
上更(三)字第八六號，起訴案號：台灣苗栗地方法院檢察署九十三
年度偵字第一七一七、一八二四、一九五五號），提起上訴，本
院判決如下：
    主  文
上訴駁回。
    理  由
按刑事訴訟法第三百七十七條規定，上訴於第三審法院，非以判
決違背法令為理由，不得為之。是提起第三審上訴，應以原判決
違背法令為理由，係屬法定要件。如果上訴理由書狀並未依據卷
內訴訟資料，具體指摘原判決不適用何種法則或如何適用不當，
或所指摘原判決違法情事，顯與法律規定得為第三審上訴理由之
違法情形，不相適合時，均應認其上訴為違背法律上之程式，予
以駁回。又證據之取捨及證明力之判斷，為事實審法院之職權，
茍其判斷無違經驗法則或論理法則，即不能任意指為違法。再認
定犯罪事實所憑之證據，無論直接或間接證據，其為訴訟上之證
明，須於通常一般之人均不致有所懷疑，而得確信其為真實之程
度者，始得據為有罪之認定，倘其證明尚未達到此一程度，而有
合理之懷疑存在時，事實審法院復已就其心證上理由予以闡述，
明其如何無從為有罪之確信，因而為無罪之判決，尚不得任意
指為違法。本件原判決以公訴意旨略稱：被告甲○○基於強制性
交之犯意，於民國九十二年十月中旬某日晚上十一時許，在其苗
栗縣○○鄉經營之「○○○○○○酒店」內，於應徵少女Ｊ（姓
名年籍詳卷，花名○○）坐檯陪酒時，藉故考驗Ｊ女酒量，對Ｊ
女猛灌酒，直到翌日凌晨一時將Ｊ女灌醉後，藉口讓Ｊ女在其酒
店內過夜休息，因Ｊ女已酒醉無從抵抗，被告乃違反Ｊ女意願，
強行對Ｊ女為性交行為得逞，至當日上午四、五時許，方將Ｊ女
載回家，認被告涉犯刑法第二百二十一條之強制性交罪嫌等情。
經審理結果，認不能證明被告犯罪，因而撤銷第一審關於此部分
之科刑判決，改判諭知被告無罪，已就其依調查證據之結果，無
從為有罪確信之心證理由，詳予闡述。所為論斷與經驗法則及論
理法則無違，依前揭說明，自不能任意指摘為違法。上訴意旨略
以：Ｊ女因經濟困窘及隱瞞家人在坐檯陪酒之事實，始於遭被告
性侵害後，繼續在該店坐檯陪酒，及對被性侵害之事隱而不宣，
又恐日後遭被告報復，才未報警，此均未悖離常情；依Ｊ女及證
人Ｇ女（姓名年籍詳卷，花名○○）之陳述，足見二人均無工作
，缺錢花用，且二人可一起上班，就近照顧，亦能避免「○○」
遭被告性侵害之危險，不能據此反推Ｊ女不可能遭被告性侵害；
Ｊ女就被性侵害之基本陳述，前後多次均相一致，如非親身經歷
，當不致於此，至Ｊ女如何進入被告房間，與犯罪構成要件事實
無關，Ｊ女當時已經泥醉，時間又過往甚久，難免遺忘其中細節
，何能認Ｊ女之指證非無瑕疵可指；依本件案發經過觀之，Ｊ女
原無意對被告提起告訴，驗傷時間距被害時間約半年，故Ｊ女所
言有高度可信性，而Ｇ女證稱被告確實有要求店內坐檯小姐與其
性交之情形，此項證言非不得與Ｊ女之證述相互印證，併採為判
決基礎，原判決未詳加審認、說明，有判決理由不備及違背證據
法則之違失云云。惟被害人就犯罪事實之指訴，係使其所指之加
害人受刑事訴追為目的，與被告在訴訟利害關係上處於相反地位
，故被害人以證人身分就被害事實之陳述，如本身無瑕疵可指，
且經調查其他必要證據，足以擔保其陳述內容確與事實相符，固
得採為斷罪依據，若無其他證據足以審認其所述確與事實相符，
自難僅以被害人之片面指述，遽為不利於被告之認定。原判決就
本件僅有被害人Ｊ女之指訴，其陳述存有瑕疵，且Ｊ女於所指遭
被告強制性交以後，竟未告知親友或報警追訴，且繼續至同店坐
檯陪酒，又通知其好友Ｇ女前來一起坐檯陪酒，Ｊ女驗傷時間係
九十三年五月四日，距所指被性侵害之九十二年十月中旬，已達
半年以上，驗傷結果與本件之關連性薄弱，此外查無其他積極證
據足以擔保Ｊ女之指訴確與事實相符，因認檢察官提出之證據或
所指出之證明方法，無從說服法院形成被告有罪之心證等情，已
詳加論、說明，所為論斷無違客觀存在之經驗法則與證據法則
。上訴意旨對於原審適法職權之行使，任意指摘，難謂已符合首
揭法定上訴要件，應認其上訴違背法律上之程式，予以駁回。
據上論結，應依刑事訴訟法第三百九十五條前段，判決如主文。
中    華    民    國  九十九  年    四    月    八    日
                      最高法院刑事第十三庭
                          審判長法官  賴  忠  星
                                法官  呂  丹  玉
                                法官  吳      燦
                                法官  蔡  名  曜
                                法官  葉  麗  霞
本件正本證明與原本無異
                                      書  記  官
中    華    民    國  九十九  年    四    月   十三   日
                                                      Ｅ

司法院資訊處製作；財團法人民間司法改革基金會備份。
